【裁判字號】    90,上訴,1041
【裁判日期】    900918
【裁判案由】    違反電信法等
【裁判全文】
臺灣高等法院臺南分院刑事判決                                        行股
    上  訴  人
    即  被  告  子  ○  ○
右上訴人因違反電信法等案件，不服臺灣臺南地方法院八十九年度訴字第八號中華民
國九十年五月二十八日第一審判決（起訴案號：臺灣臺南地方法院檢察署八十八年度
偵字第一三三三三號、一四一六三號），提起上訴，本院判決如左：
    主      文
原判決關於子○○部分撤銷。
子○○共同連續行使偽造私文書，足以生損害於他人，處有期徒刑壹年陸月。
扣案如附表所示遠傳電信股份有限公司及臺灣大哥大股份有限公司之行動電話申請書
上，偽造之署押共參拾肆枚均沒收。
    事      實
子○○因向地下錢莊借款新臺幣（下同）二萬元，無法償還本金及高額利息，致累計
積欠臺語綽號「鴿子」之不詳姓名成年男子債務達三萬四千元，遂接受「鴿子」之條
件，二人共同基於意圖為自己不法所有，及行使偽造私文書之犯意聯絡，由「鴿子」
利用在報紙上冒用「倚天科技公司」所刊登求職廣告，搜集而來如附表所示寅○○等
人之國民身分證影本，提供予子○○，子○○即自民國（下同）八十八年九月二十一
日起至同年十月二十一日止，連續在臺南縣市、嘉義市等地區，於行動電話門號申請
書上，偽造寅○○等人名義之簽名，委託不知情之胡耀仁所經營之通訊行，持向民營
電信公司申請行動電話門號，共計申請臺灣大哥大股份有限公司（下稱臺灣大哥大公
司）行動電話門號十三線（起訴書誤載為十六線），遠傳電信股份有限公司（下稱遠
傳公司）行動電話門號二十一線（起訴書誤載為十九線，尚有冒用乙○○名義申請二
個門號），及泛亞股份有限公司（下稱泛亞公司）行動電話門號十三線（相關門號及
申請資料已全部銷燬不存在），使各該電信公司分別陷於錯誤，而發給記載行動電話
門號之ＳＩＭ卡，其中除胡耀仁事後發覺有異，除即向子○○追回泛亞公司行動電話
門號ＳＩＭ卡十三張外，其餘臺灣大哥大公司及遠傳公司之行動電話門號ＳＩＭ卡均
申領得手（詳如附表所示），子○○除保留十張行動電話門號ＳＩＭ卡，供自己或轉
交陳信宏、顏宏吉等人（均經原審判處罪刑確定）使用外，其餘均交付予「鴿子」，
用以折抵積欠之本金及利息，並於取得ＳＩＭ卡使用後不繳付通話費用，足生損害於
附表所示寅○○等人及上開電信公司。案經高雄市政府警察局新興分局報請臺灣臺南
地方法院檢察署檢察官偵查起訴。
    理      由
一、上訴人即被告子○○右揭以行使偽造申請書方式，向電信公司詐得行動電話門號
    ＳＩＭ卡使用之事實，已迭據其在警訊中供承：「我大約自八十八年九月間開始
    ，因積欠地下錢莊二萬元無力償還，該地下錢莊經營者係一名綽號「粉鳥」，約
    二十五歲不詳姓名男子，就向我提起叫我替他申請行動電話ＳＩＭ卡以抵帳，先
    後約七、八次，「粉鳥」約提供五十張身分證影本，由我持往臺南縣市、嘉義市
    等地申請ＳＩＭ卡，以每八張ＳＩＭ卡抵付每星期利息三千四百元，申請資料都
    是由店家填寫，我只是假冒身分證上該人之名義，簽署其名諱於申請人簽名欄」
    （見警卷第二頁），繼在原審供承：「大部分是請不知情的朋友胡耀仁幫我申請
    」、「倚天科技公司的廣告是「鴿子」交我去辦的，我委託胡耀仁去辦遠傳電訊
    及臺灣大哥大二家門號」（見原審卷第五十六、一四一頁），及在本院供承：「
    （聲請書上聲請人之姓名）都是我簽的」（見本院九十年八月二十一日訊問筆錄
    ）各等語不諱。核與被害人寅○○、酉○○、戊○○、未○○、甲○○、林住蓉
    、乙○○、庚○○、遠傳電信公司代表賴榮達、及證人胡耀仁等人，分別在警訊
    中所指訴及證述之情節相符。此外復有被告所有之ＮＯＫＩＡ行動電話，其序號
    為四九五五０三／三０／九二七一一八／二號，為使用遠傳電信公司之0000
    000000、0000000000、0000000000、000000
    0000、0000000000號等五線電話之同一具行動電話扣案，及被告
    使用上開序號行動電話之通訊紀錄，暨偽造之電信門號申請書三十四張，附於警
    卷足稽。按刑法第二百十條所謂之「私文書」，係指附著於有體物上之思想表示
    ，其內容可作為法律關係事項證明之用，並可認知其製作之人者皆屬之；又同法
    第二百十六條所謂「行使」，係指必須提出該文書，並本於該文書之內容而有所
    主張。次按刑法第三百三十九條第一項之詐欺罪，以意圖為自己或第三人不法之
    所有，施用詐術使人陷於錯誤而將本人或第三人之物交付為構成要件；所謂詐術
    ，係指以欺罔之方法，提供不實之主張，使人陷於錯誤者是。本件被告基於不法
    所有意圖，明知附表所示被害人寅○○等人並未委託其辦理行動電話申請，竟擅
    自持各該被害人之身分證影本，並於行動電話申請書上，偽造附表所示被害人寅
    ○○等人之簽名，進而持向臺灣大哥大公司、遠傳公司、及泛亞公司申請行動電
    話ＳＩＭ卡，使臺灣大哥大公司、遠傳公司、及泛亞公司等電信業者陷於錯誤，
    發給記載行動電話門號之ＳＩＭ卡，並於取得各該ＳＩＭ卡後不繳付通話費用，
    均足生損害於如附表所示被害人寅○○等人、及臺灣大哥大公司、遠傳公司、泛
    亞公司。綜上本件事證已臻明確，被告之犯行洵堪認定，應予依法論科。
二、查被告於行動電話申請書上，偽造如附表所示被害人寅○○等人之簽名，並持向
    電信業者申請行動電話ＳＩＭ卡，核係犯刑法第二百十六條、第二百十條之行使
    偽造私文書罪。其委託不知情之胡耀仁持偽造之行動電話申請書，向電信業者申
    請行動電話門號，為間接正犯。其偽造簽名為偽造私文書之部分行為，其偽造私
    文書之低度行為，已為行使之高度行為所吸收，均不另論罪。又其冒名向電信業
    者詐得ＳＩＭ卡後不繳付通話費，係另犯刑法第三百三十九條第一項之詐欺罪。
    其與綽號「鴿子」之不詳姓名成年男子，就上開行使偽造私文書及詐欺犯行之實
    施，彼此間互有犯意聯絡及行為分擔，應論以共同正犯。其所犯上開多次行使偽
    造私文書及詐欺犯行，均各時間緊接，犯罪構成要件相同，顯係基於概括犯意反
    復為之，應依連續犯規定以一罪論，並依法加重其刑。其所犯行使偽造私文書及
    詐欺二罪間，亦具方法結果之牽連關係，應從一重之行使偽造私文書罪處斷，公
    訴人認應從一重之盜用他人電信設備罪處斷，尚有誤會。原審據予論罪科刑，固
    非無見。惟查被告並無後述盜用他人電信設備罪之犯行，乃原審竟併予論罪，已
    有未合；且原判決就被告行使偽造私文書部分未論以間接正犯，及未論被告偽造
    簽名與偽造私文書，暨偽造私文書與行使偽造私文書間之法律適用關係，亦有疏
    漏；被告上訴意旨，略以其因負債為償還欠款，均係聽命於綽號「鴿子」之男子
    犯罪云云，指摘原判決不當，雖無足取；然原審此部分判決既有可議，自應由本
    院將原審此部分判決予以撤銷改判。爰審酌被告之素行、犯罪之動機、目的、手
    段、方法、所生危害、及其犯後態度等一切情狀，仍對其量處有期徒刑一年六月
    ，以資懲儆。又其偽造如附表所示遠傳公司及臺灣大哥大公司行動電話申請書上
    之簽名署押，共計三十四枚，不問屬於犯人與否，均應依刑法第二百十九條之規
    定宣告沒收。至泛亞公司遭冒名申請十三線門號部分，因該部分門號資料及申請
    資料業經胡耀仁發覺有異，於交付ＳＩＭ卡予被告後即已追回，且各該資料均已
    全部銷燬，既有原審法院與胡耀仁、龍星通訊行及巨倫通訊有限公司之通聯紀錄
    單各一紙，存於原審卷為憑，顯見該泛亞公司之申請書均已滅失不存在，爰不就
    各該申請書上所偽造之被害人署押，併為沒收之諭知。另扣案之行動電話一具，
    雖屬被告所有，然既非供其犯罪所用之物，自無從併予宣告沒收。
三、至公訴意旨認被告冒被害人之名義，申請臺灣大哥大公司門號，除上開十三線外
    ，尚有三線乙節。因經調查結果其中黃龍輝、天○○二人所使用之門號，均係該
    二人所自己申請，已據證人黃龍輝、天○○二人在原審陳明在卷（見原審卷第六
    九、八四頁），且迄今電話費用之繳納均屬正常，亦有該電信公司復函乙紙存卷
    為證，足見該二線電話應非被告冒名申請而來。另0000000000號門號
    部分，既係被告以其自己名義申請，更無偽造文書可言。其被訴冒名申請該三線
    電話部分，應屬不能證明犯罪；惟因公訴人認與上開成罪部分，具有裁判上一罪
    之連續犯關係，依審判不可分之原則，爰不另於主文為無罪之諭知。
四、又公訴意旨另略以：被告冒名申請取得上開行動電話ＳＩＭ卡後，意圖為自己不
    法之利益，使用各該俗稱之「王八卡」，以無線方式非法盜用他人電信設備，盜
    打行動電話，因認其尚涉犯有電信法第五十六條之盜用他人電信設備罪嫌云云。
    惟按電信法第五十六條所謂盜用他人電信設備，係以意圖為自己或第三人不法之
    利益，以有線、無線或其他電磁方式，盜接或盜用他人電信設備通信為構成要件
    ，揆諸其立法意旨，乃電信事業之設備及管理，事涉公共利益，為使達到公平合
    理分配使用電信設備，及防止不法之徒盜拷行動電話之內碼、序號予以使用，致
    不當妨害電信設備之正常運作等，另並保障合法申請租用者之電信設備使用權利
    不受侵害。換言之，本條旨在保障合法使用者之電信設備使用權利之不受侵犯，
    亦即行為人必須以有線、無線或其他電磁方式，盜接或盜用他人已合法申請之電
    信設備通話，始有成立本罪之餘地。經查被告持如附表所示被害人之身分證影本
    ，並偽造該等被害人之簽名，以冒名方式分別向臺灣大哥大公司、遠傳公司、及
    汎亞公司，申請行動電話門號加以使用通信之犯行，既如上述，觀其犯罪手法係
    以冒用他人名義非法向電信業者申租門號，自與盜用或盜接合法申請租用者之電
    信設備有別，要難遽以盜用他人電信設備罪論處。此外復查無其他積極證據，足
    證其有此部分犯罪。其被訴此部分犯罪應屬不能證明，惟因公訴人認與上開行使
    偽造私文書及詐欺成罪部分，具有裁判上一罪之牽連犯關係，依審判不可分之原
    則，爰不另於主文為無罪之諭知，均附此敘明。
五、據上論斷，應依刑事訴訟法第三百六十九條第一項前段、第三百六十四條、第二
    百九十九條第一項前段，刑法第二十八條、第五十六條、第二百十六條、第二百
    十條、第三百三十九條第一項、第五十五條、第二百十九條，罰金罰鍰提高標準
    條例第一條前段，判決如主文。
本案經檢察官蘇南桓到庭執行職務。
中      華      民      國      九十    年      九      月      十八    日
                                  臺灣高等法院臺南分院刑事第二庭
                                      審判長法官  游  明  仁
                                            法官  蘇  重  信
                                            法官  林  永  茂
右正本證明與原本無異。
如不服本判決，應於判決送達後十日內向本院提出上訴狀，其未敘述理由者並應於提
出上訴狀後十日內向本院補提理由書（應附繕本)。
                                      法院書記官  劉  岳  文
中      華      民      國      九十    年      九月      十八    日
刑法第二百十條：
偽造、變造私文書，足以生損害於公眾或他人者，處五年以下有期徒刑。
刑法第二百十六條：
行使第二百十條至第二百十五條之文書者，依偽造、變造文書或登載不實事項或使登
載不實事項之規定處斷。
刑法第三百三十九條第一項：
意圖為自己不法之所有，以詐欺使人將本人或第三人之物交付者，處五年以下有期徒
刑、拘役或科或併科一千元以下罰金。
  附表：
┌────────────────────────────────────
│遠傳公司被冒名申請行動電話之被害人清冊
├──┬───┬───────┼───────────┬─────────
│編號│姓  名│被冒名申請號碼│申請日期及            │備              註
│    │      │              │盜打金額（新臺幣）    │
├──┼───┼───────┼───────────┼─────────
│一  │寅○○│遠傳易通序卡號│八十八年十月十三日    │
│    │      │00000000000000│                      │電話申請書上有偽造
│    │      │182387        │金額不詳              │寅○○署押一枚
│    │      │電話0000000000│                      │
├──┼───┼───────┼───────────┼─────────
│二  │酉○○│遠傳易通序卡號│八十八年十月十日      │電話申請書上有偽造
│    │      │00000000000000│                      │之酉○○署押一枚
│    │      │194002        │金額不詳              │
│    │      │              │                      │
│    │      │電話0000000000│                      │
├──┼───┼───────┼───────────┼─────────
│三  │戊○○│遠傳易通序卡號│八十八年十月十日  │電話申請書上有偽造
│    │      │00000000000000│                      │之戊○○署押一枚
│    │      │182903        │金額不詳              │
│    │      │電話0000000000│                      │
├──┼───┼───────┼───────────┼─────────
│四  │未○○│遠傳易通序卡號│八十八年十月七日      │電話申請書上有偽造
│    │      │00000000000000│                      │之未○○署押一枚
│    │      │158759        │金額不詳              │
│    │      │電話0000000000│                      │
├──┼───┼───────┼───────────┼─────────
│五  │甲○○│遠傳易通序卡號│八十八年十月二十日    │電話申請書上偽造吳
│    │      │00000000000000│                      │青樺署押一枚
│    │      │170288        │金額不詳              │
│    │      │電話0000000000│                      │
├──┼───┼───────┼───────────┼─────────
│六  │己○○│遠傳易通序卡號│八十八年十月十日      │偽造申請書上有偽造
│    │      │00000000000000│                      │己○○署押一枚
│    │      │158075        │金額不詳              │
│    │      │電話0000000000│                      │
├──┼───┼───────┼───────────┼─────────
│七  │乙○○│卡號0000000000│八十八年十月十九日    │電話申請書上有偽造
│    │      │0000000000    │                      │之乙○○署押二枚
│    │      │卡號0000000000│金額不詳              │(二線)
│    │      │0000000000    │                      │
├──┼───┼───────┼───────────┼─────────
│八  │庚○○│遠傳易通序卡號│八十八年十月十三日    │電話申請書上有偽造
│    │      │00000000000000│                      │之庚○○署押一枚
│    │      │158742        │金額不詳      │
│    │      │電話0000000000│                      │
├──┼───┼───────┼───────────┼─────────
│九  │蔡美倫│遠傳易通序卡號│八十八年十月二十日    │
│    │      │00000000003027│                      │電話申請書上有偽造
│    │      │170304        │金額不詳              │之蔡美倫署押一枚
│    │      │電話0000000000│                      │
├──┼───┼───────┼───────────┼─────────
│十  │陳振蒼│遠傳易通序卡號│八十八年十月六日      │電話申請書上有偽造
│    │      │00000000000000│                      │陳振蒼署押一枚
│    │      │182338        │金額不詳              │
│    │      │電話0000000000│                      │
├──┼───┼───────┼───────────┼─────────
│十一│亥○○│遠傳易通序卡號│八十八年十月十六日    │電話申請書上有偽造
│    │      │00000000000000│                      │亥○○署押一枚
│    │      │182378        │金額不詳              │
├──┼───┼───────┼───────────┼─────────
│十二│丁○○│遠傳易通序卡號│八十八年十月十六日    │電話申請書上有偽造
│    │      │00000000000000│                      │丁○○署押一枚
│    │      │658718        │金額不詳              │
├──┼───┼───────┼───────────┼─────────
│十三│卯○○│遠傳易通序卡號│八十八年十月六日      │電話申請書上有偽造
│    │      │00000000000000│                      │卯○○署押一枚
│    │      │193996        │金額不詳              │
│    │      │電話0000000000│                      │
├──┼───┼───────┼───────────┼─────────
│十四│丙○○│遠傳易通序卡號│八十八年十月十六日    │電話申請書上有偽造
│    │      │00000000000000│          │丙○○署押一枚
│    │      │182320        │金額不詳              │
├──┼───┼───────┼───────────┼─────────
│十五│丑○○│遠傳易通序卡號│八十八年十月十九日    │
│    │      │00000000000000│                      │
│    │      │170229        │金額不詳              │電話申請書上有偽造
│    │      │電話0000000000│                      │丑○○署押一枚
├──┼───┼───────┼───────────┼─────────
│十六│戌○○│遠傳易通序卡號│八十八年十月十九日    │電話之申請書上有偽
│    │      │00000000003071│                      │造戌○○署押一枚
│    │      │70276         │金額不詳              │
│    │      │電話0000000000│                      │
├──┼───┼───────┼───────────┼─────────
│十七│壬○○│遠傳易通序卡號│八十八年十月十三日    │
│  │      │00000000000000│                      │電話申請書上有偽造
│    │      │158734        │金額不詳              │壬○○署押一枚
│    │      │電話0000000000│                      │
├──┼───┼───────┼───────────┼─────────
│十八│吳惠菁│遠傳易通序卡號│八十八年十月十九日    │電話之申請書上有偽
│    │      │00000000003027│                      │造吳惠菁署押一枚
│    │      │170262        │金額不詳              │
│    │      │電話0000000000│                      │
├──┼───┼───────┼───────────┼─────────
│十九│巳○○│遠傳易通序卡號│八十八年十月十七日    │電話之申請書有偽造
│    │      │00000000000000│                      │巳○○署押一枚
│    │      │182395        │金額不詳              │
│    │      │電話0000000000│                      │
├──┼───┼───────┼───────────┼─────────
│二十│黃進德│遠傳易通序卡號│八十八年十月十九日    │電話申請書上有偽造
│    │      │00000000003627│                      │黃進德署押一枚
│    │      │170263        │金額不詳              │
│    │      │電話0000000000│                      │
└──┴───┴───────┴───────────┴─────────
┌────────────────────────────────────
│臺灣大哥大電信被冒名申請行動話之被害人清冊
├──┬───┬───────┬───────────┬─────────
│編號│姓  名│被冒名申請號碼│申請日期及            │  備    註
│    │      │              │盜打金額（新臺幣）    │
├──┼───┼───────┼───────────┼─────────
│一  │黃業良│              │八十八年九月二十六日  │
│    │      │              │                      │
│    │      │0000000000    │三萬二千一百三十六元  │電話申請書四份上各
│    │      │0000000000    │一萬零九百零六元      │有偽造之黃業良、黃
│    │黃文良│0000000000    │四千九百四十九元      │文良署押二枚
│    │      │0000000000    │五千四百八十三元      │
├──┼───┼───────┼───────────┼─────────
│二  │陳明暉│              │八十八年九月二十六日  │
│    │      │              │                      │
│    │      │0000000000    │二萬一千零八十四元    │電話申請書二份上計
│    │      │0000000000    │三萬零五十八元        │有偽造之陳明暉署押
│    │      │              │                      │二枚
├──┼───┼───────┼───────────┼─────────
│三  │辛○○│              │八十八年九月二十六日  │
│    │      │              │                  │
│    │      │0000000000    │二千三百八十二元      │電話申請書三份上計
│    │      │0000000000    │七千二百零六元        │有偽造之辛○○署押
│    │      │0000000000    │一萬七千九百七十六元  │三枚
├──┼───┼───────┼───────────┼─────────
│四  │申○○│              │八十八年九月三十日    │
│    │      │              │                      │
│    │      │0000000000    │迄今繳費正常          │電話申請書上有偽造
│    │      │              │                      │之申○○署押一枚
├──┼───┼───────┼───────────┼─────────
│五  │癸○○│              │八十八年九月二十一日  │
│    │      │              │                      │
│    │      │0000000000    │八千五百五十八元      │電話申請書上有偽造
│    │      │              │                      │之癸○○署押一枚
├──┼───┼───────┼───────────┼─────────
│六  │午○○│              │八十八年九月二十一日  │
│    │      │              │                      │
│    │      │0000000000    │一萬一千九百八十八元  │電話申請書上有偽造
│    │      │              │                      │之午○○署押一枚
├──┼───┼───────┼───────────┼─────────
│七  │辰○○│              │八十八年九月二十二日  │
│    │      │              │                      │
│    │      │0000000000    │三千四百六十元        │電話申請書上有偽造
│    │      │              │                      │之辰○○署押一枚
└──┴───┴───────┴───────────┴─────────


司法院資訊處製作；財團法人民間司法改革基金會備份。
